臺灣高雄地方法院民事判決
111年度鳳小字第680號
原      告  鄭淑薰    住○○市○○區○○路00號2樓
訴訟代理人  蘇韋誠  
被      告  歐文科  
訴訟代理人  歐俊興  
上列當事人間請求侵權行為損害賠償（交通）事件，本院於民國
111年10月24日言詞辯論終結，判決如下：
    主      文
被告應給付原告新臺幣壹萬零壹佰肆拾伍元，及自民國一一一年
六月十八日起至清償日止，按週年利率百分之五計算之利息。
原告其餘之訴駁回。
訴訟費用新臺幣壹仟元由被告負擔。
本判決第一項得假執行。但被告以新臺幣壹萬零壹佰肆拾伍元為
原告預供擔保，得免為假執行。
    事實及理由
一、原告主張：被告於民國111年4月24日9時27分許，騎乘車牌
    號碼000-0000號普通重型機車（下稱肇事機車），在高雄市
    鳳山區鳳松路與鳳松路180巷口處(下稱系爭地點)，因未注
    意車前狀況，而不慎自後撞擊正在右轉，且其右側尚有其他
    車輛而處於停等狀態之原告所有並由訴外人蘇韋誠駕駛之車
    牌號碼000-0000號自用小客車（下稱系爭車輛）左後車尾（
    下稱系爭事故），致系爭車輛受損，系爭車輛尚未維修，估
    算所需維修費用新臺幣（下同）11,228元（含工資費用9,93
    8元、零件費用1,290元），惟本件僅請求11,220元（含工資
    費用9,930元、零件費用1,290元）。為此，爰依侵權行為之
    法律關係提起本訴，並聲明：被告應給付原告11,200元，及
    自起訴狀繕本送達翌日起至清償日止，按週年利率5％計算之
    利息。
二、被告則以：對於被告於上開時、地騎乘肇事機車，肇事機車
    前車頭與系爭車輛左後車尾發生碰撞等事實不爭執，惟被告
    騎乘肇事機車在機車道上而非汽車道，又系爭車輛右轉時未
    注意車後狀況，致被告反應不及而發生本件事故，被告對於
    本件事故並無過失等語置辯。並聲明：原告之訴駁回。
三、本院得心證之理由：
(一)按因故意或過失，不法侵害他人之權利者，負損害賠償責任
    ；汽車、機車或其他非依軌道行駛之動力車輛，在使用中加
    損害於他人者，駕駛人應賠償因此所生之損害，民法第184
    項第1項前段、第191條之2前段分別定有明文。次按汽車行
    駛時，駕駛人應注意車前狀況，並隨時採取必要之安全措施
    ，道路交通安全規則第94條第3項定有明文。查原告主張系
    爭車輛受損估算所需維修費用11,220元（含工資費用9,930
    元、零件費用1,290元）之事實，業據其提出高雄市政府警
    察局道路交通事故當事人登記聯單、現場圖、高雄市政府警
    察局道路交通事故初步分析研判表、高雄市政府警察局道路
    交通事故照片相片黏貼紀錄表、估價單、車損照片為證（本
    院卷第15至25、147至150頁），是本件依調查證據之結果，
    前開事實堪以認定。
(二)原告主張被告騎乘肇事機車未注意車前狀況，肇事機車輛前
    車頭撞擊系爭車輛左後車尾，致系爭車輛受損乙節，為被告
    所否認，並以上情置辯，是本件爭點厥為：㈠被告對於系爭
    事故有無過失？㈡如是，原告得請求被告賠償金額若干？茲
    分述如下：
　⒈被告對於系爭事故有無過失？
　　查系爭地點之平面車道自左而右分別設有內側快車道、外側
    快車道、慢車道，有本件事故現場圖在卷可稽（本院卷第85
    頁），又被告於本院審理時稱：被告騎乘肇事機車行車方向
    在機車道(即慢車道)，而非在汽車道等語，業據被告陳述在
    卷(本院卷第144頁)，再觀諸現場照片顯示，系爭車輛遭肇
    事機車撞擊後係位於慢車道前方之行人穿越道前，系爭車輛
    車身已完成右轉至鳳松路180巷口處，僅餘車尾尚在行人穿
    越道前一情，有此等照片在卷可稽(本院卷第109至111頁)，
    復兩造於本院審理時就肇事機車輛前車頭撞擊系爭車輛「左
    後車尾」之撞擊位置均不爭執(本院卷第145頁)，可知倘若
    系爭車輛右轉時未注意車後狀況即與肇事機車前車頭發生碰
    撞，系爭車輛受損部位應係在右後車尾或正中車尾，而非位
    於左後車尾。是以，系爭車輛既係左後車尾受損，足認本件
    事故係系爭車輛沿鳳松路外側快車道由南向北行駛至系爭地
    點往慢車道切換行駛至鳳松路180巷口右轉，系爭車輛車身
    已完成右轉，適肇事機車由南向北行駛至系爭地點，未注意
    車前狀況，致肇事機車前車頭撞擊系爭車輛左後車尾，被告
    對於本件事故具有過失，並應負擔本件事故之全部過失責任
    ，原告依侵權行為之法律關係請求被告損害賠償，自屬有據
    。
　⒉如是，原告得請求被告賠償金額若干？
　　按不法毀損他人之物者，被害人得請求賠償其物因毀損所減
    少之價額；負損害賠償責任者，除法律另有規定或契約另有
    訂定外，應回復他方損害發生前之原狀，前項情形，債權人
    得請求支付回復原狀所必要之費用，以代回復原狀，民法第
    196條、第213條第1項、第3項分別定有明文。又依民法第19
    6條請求賠償物被毀損所減少之價額，得以修復費用為估定
    之標準，但以必要者為限，例如：修理材料以新品換舊品，
    應予折舊，此有最高法院77年5月17日77年度第9次民事庭會
    議決議可資參照。故債權人所得請求者既為回復原狀之必要
    費用，倘以維修費用為估定其回復原狀費用之標準，則修理
    材料以新品換舊品時，即應予折舊。而關於固定資產折舊率
    又可分為平均法及定率遞減法。所謂平均法係以固定資產成
    本減除殘價後之餘額，按固定資產耐用年數表規定之耐用年
    數平均分攤，計算其每期折舊額，定率遞減法係以固定資產
    每期減除該期折舊額之餘額順序作為各次期計算折舊之基數
    ，而以一定比率計算其折舊額。是依損害賠償之目的在於填
    補被害人實際損害之目的而言，應採用平均法計算折舊，較
    為公允。查系爭車輛估算所需維修費用11,220元（含工資費
    用9,930元、零件費用1,290元），觀諸本院職權調取之本件
    事故現場照片及原告提出車損照片，系爭車輛左後車尾有刮
    擦痕數道，及肇事機車前車頭前端車殼有殘留銀白色烤漆、
    刮痕數道等情，有前開照片附卷可稽（本院卷第107至120、
    149至150頁），足認系爭車輛受損狀況係肇事機車碰撞所致
    。而原告提出之估價單所載之修復內容（本院卷第147頁）
    ，核與系爭車輛前開認定之受損位置相符，堪認均屬必要之
    修復費用。而系爭車輛係102年3月出廠（本院卷第33頁），
    迄本件事故發生時即111年4月24日，已使用9年2月（不滿1
    個月者以1月計），依行政院所發布之固定資產耐用年數表
    及固定資產折舊率表，自用小客車之耐用年數為5年，則零
    件扣除折舊後之維修費用估定為215元【計算方式：1.殘價＝
    取得成本÷(耐用年數＋1)即1,290÷(5+1)≒215（小數點以下四
    捨五入）；2.折舊額＝(取得成本－殘價)×1/（耐用年數）×（
    使用年數）即(1,290－215)×1/5×（5+0/12）≒1,075（小數點
    以下四捨五入）；3.扣除折舊後價值＝（新品取得成本－折舊
    額）即1,290－1,075＝215】，另加計無庸折舊之工資費用9,9
    30元，原告得請求被告賠償之系爭車輛估算所需維修費用應
    為10,145元（計算式：215元＋9,930元＝10,145元）。
(三)末按遲延之債務，以支付金錢為標的者，債權人得請求依法
    定利率計算之遲延利息；應付利息之債務，其利率未經約定
    ，亦無法律可據者，週年利率為5％；給付無確定期限者，債
    務人於債權人得請求給付時，經其催告而未為給付，自受催
    告時起，負遲延責任。其經債權人起訴而送達訴狀，與催告
    有同一之效力，民法第233條第1項前段、第203條、第229條
    第2項亦分別定有明文。查原告起訴狀繕本於111年6月17日
    送達被告並發生催告之效力（本院卷第79頁），準此，原告
    請求給付自起訴狀繕本送達翌日即111年6月18日起至清償日
    止，按週年利率5％計算之利息，於法並無不合，應予准許。
    　　
四、綜上所述，原告依據侵權行為之法律關係，請求被告給付10
    ,145元，及自111年6月18日起至清償日止，按週年利率5％計
    算之利息範圍，為有理由，應予准許，逾此範圍之請求，為
    無理由，應予駁回。　　
五、本件係就民事訴訟法第436條之8適用小額訴訟程序所為被告
    敗訴之判決，依同法第436條之20規定，應依職權宣告假執
    行，並依同法第436條之23準用第436條第2項，適用同法第3
    92條第2項規定，依職權宣告被告如預供擔保，得免為假執
    行。
六、本件事證已臻明確，兩造其餘攻擊防禦方法及舉證，經核與
    判決結果，不生影響，爰不一一論述。
七、又本件應適用小額訴訟程序，依民事訴訟法第436條之19第1
     項規定，法院為訴訟費用之裁判時，併確定訴訟費用額為1
    ,000元。另原告之訴雖一部有理由、一部無理由，然因原告
    確有提起本件訴訟必要，且起訴後應徵之裁判費至少為1,00
    0元（民事訴訟法第77條之13規定參照），是本院認應依民
    事訴訟法第79條規定，酌量情形由被告全部負擔。
中　　華　　民　　國　　111 　年　　11　　月　　25　　日
          　　　　鳳山簡易庭  法　官  藍雅筠
以上正本係照原本作成。　　　　　　　　　
民事訴訟法第436條之24第2項：對於本判決之上訴，非以違背法
令為理由，不得為之。
如對本判決上訴，須於判決送達後20日內向本院提出上訴狀，並
須表明原判決所違背之法令及其具體內容與依訴訟資料可認為原
判決有違背法令之具體事實之上訴理由。（均須按他造當事人之
人數附繕本）。
中　　華　　民　　國　　111 　年　　11　　月　　25　　日
                              書記官  蔡毓琦　　
訴訟費用計算式 裁判費(新臺幣)1,000元 合計          1,000元